臺灣高等法院高雄分院民事判決
111年度保險上易字第4號
上  訴  人  張煜斌  
訴訟代理人  梁凱富律師
上  訴  人  新光產物保險股份有限公司


法定代理人  吳昕紘  
訴訟代理人  陳勁宇律師
上列當事人間請求給付保險金事件，上訴人對於中華民國111年3
月3日臺灣高雄地方法院110年度保險字第4號第一審判決各自提
起上訴，本院於111年8月3日言詞辯論終結，判決如下：
    主  文
兩造上訴均駁回。
第二審訴訟費用由兩造各自負擔。
    事實及理由
一、上訴人張煜斌主張：伊於民國106年8月4日騎乘車牌號碼000
    -000號普通輕型機車，行經高雄市左營區美術南二路太璞建
    設工地門口時，因對造上訴人新光產物保險股份有限公司（
    下稱新光產物公司）所承保強制汽車責任險而由訴外人陳兆
    賢駕駛之車牌號碼000-00號營業用大貨車，自上開工地駛出
    進入美術南二路主幹道時，因路面高低不一而將車胎中所雜
    夾之磚塊（下稱碎磚塊）掉落路面，致伊閃避不及摔倒（下
    稱系爭事故），受頭部外傷併暈眩，右側上頷骨、眼底板及
    顴骨骨折併右眼視力模糊、肢體多處擦傷並昏倒，經送醫治
    療。系爭事故符合強制汽車責任保險法第13條規定之「汽車
    交通事故」，而新光產物公司雖已賠付伊新臺幣（下同）4
    萬6665元，但經高雄榮民總醫院台南分院（下稱台南榮總）
    診斷伊中樞神經系統遺存顯著障礙，記憶減損，終身無法工
    作，日常生活需人照顧陪伴，應符合強制汽車責任保險失能
    給付標準（下稱失能給付標準）之神經障害第3等級，伊得
    請求140萬元之失能給付。伊已於108年1月30日備齊文件向
    新光產物公司提出失能給付之請求，但遭拒絕給付。爰依據
    強制汽車責任保險法第25條、第27條、強制汽車責任保險給
    付標準第3條之規定，求為判決新光產物公司應給付伊140萬
    元，及自108年2月10日起至清償日止，按年息10%計算之利
    息。
二、上訴人新光產物公司則以：張煜斌未能舉證證明系爭事故致
    其符合第3等級之失能程度，張煜斌失能程度符合失能給付
    標準之第13級，應賠付金額為10萬元等語，資為抗辯。
三、原審判決新光產物公司應給付張煜斌73萬元，及自108年2月
    10日起至清償日止，按年息10%計算之利息，駁回張煜斌其
    餘之訴。兩造均不服，張煜斌上訴請求將原判決不利於張煜
    斌部分廢棄，改判新光產物公司應再給付67萬元，及自108
    年2月10日起至清償日止，按年息10%計算之利息。新光產物
    公司上訴請求將原判決不利新光產物公司部分廢棄，改判駁
    回張煜斌在第一審之訴。兩造均聲明請求駁回對造之上訴。
四、兩造不爭執事項：
　㈠張煜斌於106年8月4日騎乘機車，行經上開工地門口時，因閃
    避路面之碎磚塊不及而摔倒，受頭部外傷併暈眩，右側上頷
    骨、眼底板及顴骨骨折併右眼視力模糊、肢體多處擦傷且昏
    倒，並經送醫治療。
　㈡本件碎磚塊係於系爭事故發生前，新光產物公司所承保強制
    汽車責任險而由陳兆賢駕駛之前開大貨車從上開工地駛出進
    入美術南二路主幹道時，自該大貨車輪胎間縫所掉落。
  ㈢系爭事故為強制汽車責任保險法第13條之「汽車交通事故」
    ，新光產物公司應依強制汽車責任保險法第25條、第27條、
    強制汽車責任保險給付標準第3條之規定，賠付張煜斌失能
    給付。（但新光產物公司對於失能等級有爭執，本院卷第12
    0頁）
  ㈣張煜斌於108年1月30日已交齊強制汽車責任保險法第25條第2
    項所定相關證明文件予新光產物公司。
  ㈤張煜斌因系爭事故受前揭傷害，經台南榮總於107年8月10日
    、22日、108年1月30日診斷後，均認張煜斌患有「腦震盪後
    遺症」、「中樞神經系統遺存顯著障礙，記憶減損，終身無
    法工作，日常生活需人照顧陪伴，症狀固定」等語；台南榮
    總並於110年5月24日函覆謂：張煜斌於系爭事故前即有洗腎
    、視網膜病變、糖尿病等多重慢性病，工作能力本就降低，
    或許符合強制汽車責任保險失能給付標準表之第7等級（即
    失能等級7）之失能程度等語。張煜斌嗣經高雄醫學大學附
    設中和紀念醫院（下稱高醫）鑑定其所受之前揭傷害及後遺
    症後，認為張煜斌因而有「全人勞動力減損62%」，但無法
    認定是否符合強制汽車責任保險失能給付標準。
五、本院判斷：
  ㈠按「保險人於被保險汽車發生汽車交通事故時，依本法規定
    對請求權人負保險給付之責；本保險之給付項目如下：一、
    傷害醫療費用給付。二、失能給付。三、死亡給付。前項給
    付項目之等級、金額及審核等事項之標準，由主管機關會同
    中央交通主管機關視社會及經濟實際情況定之。」強制汽車
    責任保險法第25條第1項、第27條第1、2項分別定有明文。
    次按「受害人因汽車交通事故致身體失能，其失能程度分為
    十五等級，各障害項目之障害狀態、失能等級、審核基準及
    開具失能診斷書之醫院層級或醫師，依附表強制汽車責任保
    險失能給付標準表（以下簡稱失能給付標準表）之規定。本
    保險所稱失能，指受害人因汽車交通事故致身體傷害，經治
    療後症狀固定，再行治療仍不能期待治療效果，並經合格醫
    師診斷為永不能復原之狀態。…第三等級：新臺幣一百四十
    萬元。…第七等級：新臺幣七十三萬元。…」強制汽車責任保
    險給付標準第3條第1、2項、第3項第3款及第7款分別定有明
    文。再按失能給付標準表「神經障害」中2-3項障害狀態為
    「中樞神經系統機能遺存顯著障害，終身無工作能力，為維
    持生命必要之日常生活活動尚可自理者」，屬第3等級，2-4
    項障害狀態為「中樞神經系統機能遺存顯著障害，終身僅能
    從事輕便工作者」，屬第7等級，此觀失能給付標準表2-3、
    2-4項（原審卷第185頁）自明。
  ㈡張煜斌主張其因系爭事故受前揭傷害，已符合強制汽車責任
    保險第3等級之失能程度，無非以經台南榮總於107年8月10
    日、22日、108年1月30日診斷後，均認其患有「腦震盪後遺
    症」、「中樞神經系統遺存顯著障礙，記憶減損，終身無法
    工作，日常生活需人照顧陪伴，症狀固定」及有台南榮總診
    斷證明書為證（原審卷第139、140頁、135頁）。惟依強制
    汽車責任保險失能給付標準表就神經障害之審核基準「…審
    定時，須由神經科、神經外科或復健科專科醫師診斷開具失
    能診斷書；必要時保險人得另行指定精神科或職業醫學科專
    科醫師會同認定。」（原審卷第186頁）。查張煜斌所依憑
    之前開台南榮總診斷證明書上雖記載張煜斌終身無法工作，
    及未由保險人另行指定精神科或職業醫學科專科醫師會同認
    定，但張煜斌業於110年12月6日經高醫就其「中樞神經及周
    邊神經系統」鑑定，認全人障礙百分比為38%，經FEC rank
    未來工作收入能力減損、職業別、年齡調整，依美國醫學會
    出版第6版「永久障礙評估指引」評估，其全人勞動力減損
    百分比為62%，有高醫111年1月17日函所附全人勞動能力評
    估報告可稽（原審卷第165至169頁）。可見張煜斌因系爭事
    故受前揭傷害經治療後，並非終身無法工作，自不符合失能
    給付標準表2-3項「中樞神經系統機能遺存顯著障害，終身
    無工作能力，為維持生命必要之日常生活活動尚可自理者」
    之第3等級失能程度。張煜斌執台南榮總上開診斷書，主張
    其已符合強制汽車責任保險第3等級之失能程度，並非可採
    。至國泰產物股份有限公司、富邦產物股份有限公司雖陸續
    依失能給付標準表第3等級賠付予張煜斌，然各家保險公司
    就失能等級之認定各有其審核之標準，於張煜斌本件請求無
    從援引，自不足據此為張煜斌有利之認定。
　㈢查失能給付標準神經障害審核基準規定：「『眩暈及平衡機
    能障害』等級之審定：頭部外傷後或因中樞神經系統損傷起
    因之眩暈及平衡機能障害，不單由於內耳障害引起，因小腦
    、腦幹部、額葉等中樞神經系統之障害發現者亦不少。其審
    定標準如下：…㈡因中等度平衡機能障害、勞動能力較一般平
    常人顯明低下者，適用第七等級。㈢通常勞動無礙，惟因眼
    震盪或其他平衡機能檢查認為有障害所見者，適用第十三等
    級。」（原審卷第187頁）。查張煜斌因系爭事故受腦震盪
    傷害，經台南榮總診斷後，認張煜斌有「腦震盪」、「腦震
    盪後遺症」、「頭暈」、「步態不穩情形」、「中樞神經系
    統遺存顯著障礙」（原審卷第135至140頁），並據台南榮總
    110年5月24日函稱「…車禍後不定時頭暈、記憶力不佳，…」
    （原審卷第99頁），可知張煜斌因系爭事故受腦震盪傷害後
    有眩暈現象，且嗣後經高醫於110年12月6日鑑定其「中樞神
    經及周邊神經系統」，認全人障礙百分比為38%，經FEC ran
    k未來工作收入能力減損、職業別、年齡調整，依美國醫學
    會出版第6版「永久障礙評估指引」評估，其全人勞動能力
    減損百分比為62%，已如前述，堪認張煜斌勞動能力顯較一
    般平常人低下，而非「通常勞動無礙」，其失能程度自應適
    用第7等級，而非第13等級。新光產物公司抗辯張煜斌失能
    程度符合失能給付標準之第13級，即非可採。
　㈣新光產物公司雖以：台南榮總110年5月24日函覆資料並無張
    煜斌中樞神經系統即腦脊髓構造之損傷，亦無腦出血之病症
    ，且於系爭事故前即有洗腎、視網膜病變、糖尿病等多重慢
    性病，工作能力本就降低之情事云云。惟觀諸台南榮總函文
    所附病歷資料（原審卷第101至104頁）顯示，張煜斌自106
    年10月20日起，近20餘次就診「神經科」並經由「神經内科
    」醫師診療之病歷紀錄，其中疾病診斷亦多記載為「腦震盪
    ，伴有1小時至5小時59分鐘意識喪失之初期照護」等病症，
    甚且分別於107年8月10日、107年8月22日、108年1月30日之
    診斷證明書記載上訴人「中樞神經系統遺存顯著障礙」等語
    ，自不能因張煜斌台南榮總病歷中無腦脊髓構造之損傷，亦
    無腦出血之病症，即認張煜斌中樞神經系統未有損傷。且張
    煜斌於高醫鑑定時，鑑定部位為其「中樞神經及周邊神經系
    統」，此與其於系爭事故發生前有洗腎、視網膜病變、糖尿
    病等病史無關，且高醫鑑定時，除評估張煜斌之工作情況，
    其目前無工作，過去為小貨車駕駛，及其肌肉力量、深層肌
    腱反射、日常生活活動外，張煜斌並經簡易智能狀態測驗，
    總分為20分，有輕度認知功能缺失等情，此觀上開評估報告
    （原審卷第165至169頁）自明。則張煜斌於高醫鑑定其「中
    樞神經及周邊神經系統」時，經簡易智能狀態測驗結果，既
    有輕度認知功能缺失，顯與張煜斌因系爭事故所受腦震盪傷
    害及後遺症有關，而與其原有前述之慢性病史無關。新光產
    物公司執張煜斌有慢性病史，辯稱張煜斌工作能力本即降低
    ，全人勞動能力減損62%，與系爭事故受傷無關云云，並不
    足取。新光產物公司另以張煜斌因中樞神經系統遺存顯著障
    害，致其是否具備工作能力，應與其全人勞動力減損百分比
    無絕對關聯云云，亦非可取。
　㈤新光產物公司另執台南榮總107年8月10日診斷證明書上醫師
    囑言欄所載「病患於106年8月4日車禍受傷…上述病因致頭暈
    『頻』發作，步態不穩需枴杖助行，睡眠不佳…」等語（
　　原審卷第139頁），辯稱張煜斌頭暈係屬頻發性而非持續性
    之症狀，於高醫進行鑑定時，其頭暈症狀恰未發作致影響其
    全人勞動力減損比例之認定，亦不無可能云云，然新光產物
    公司就其所稱張煜斌於高醫鑑定時頭暈症狀可能未發作而影
    響其全人勞動力減損比例之認定乙節，並未舉證證明之，徒
    憑上開醫師囑言中「張煜斌頭暈『頻』發作乙情，而為上述推
    測，自無可取。
　㈥至新光產物公司雖請求將張煜斌由台南榮總出具之診斷證明
    書、病歷資料，及高醫之函覆資料，送請財團法人汽車交通
    事故特別補償基金（下稱補償基金）認定張煜斌因系爭事故
    受傷所造成之失能程度乙節，然張煜斌因系爭事故受傷，並
    無強制汽車責任保險法第40條第1項所定各情事，未能依該
    法規定向保險人請求保險給付，而須向特別補償基金請求補
    償之情形，本與補償基金會無涉；且張煜斌因系爭事故受傷
    ，其失能程度如何，亦非補償基金會所得認定，故新光產物
    公司此部分請求，無調查之必要，附此敘明。
六、綜上所述，張煜斌因系爭事故受腦震盪傷害，其失能程度既
    應適用第7等級，即符合強制汽車責任保險失能給付標準之
    神經障害第7等級。從而張煜斌依強制汽車責任保險法第25
    條第1項至第3項、第27條、強制汽車責任保險給付標準第3
    條、強制汽車責任保險失能給付標準表障害項目2-4之規定
    ，請求新光產物公司給付73萬元及自其交齊相關證明文件之
    次日（108年1月30日）起十個工作日翌日即108年2月10日起
    至清償日止，按年息10%計算之利息，即屬正當，應予准許
    ，逾此範圍之請求，為無理由，不應准許。原審就上開應准
    許部分，為新光產物公司敗訴之判決，就上開不應准許部分
    ，為張煜斌敗訴之判決，均無不合。兩造各自上訴意旨指摘
    原判決各該部分不當，求予廢棄改判，為無理由，應駁回上
    訴。本件事證已明，兩造其餘攻擊防禦方法及所用證據，均
    不足影響本判決結果，爰不逐一論列，附此敘明。
七、據上論結，本件兩造上訴人均為無理由，判決如主文。
中　　華　　民　　國　　111 　年　　8 　　月　　24　　日
                            民事第一庭   
                                審判長法  官  甯  馨
                                      法  官  何悅芳
                                      法  官  徐文祥
以上正本證明與原本無異。
本件不得上訴。　　　　　　　　　　　　　　　　　　
中　　華　　民　　國　　111 　年　　8 　　月　　24　　日
                                      書記官  蔡妮庭